【裁判字號】    94,訴,1133
【裁判日期】    950322
【裁判案由】    強盜
【裁判全文】
臺灣桃園地方法院刑事判決              94年度訴字第1133號
公  訴  人  臺灣桃園地方法院檢察署檢察官
被      告  丙○○
指定辯護人  本院公設辯護人壬○○
            本院公設辯護人丑○○
            本院公設辯護人丁○○
被      告  辛○○
指定辯護人  本院公設辯護人癸○○
            本院公設辯護人戊○○
上列被告等因強盜案件，經檢察官提起公訴（94年度偵字第3165
號），本院判決如下：
    主  文
丙○○、辛○○共同竊盜，因脫免逮捕，當場施以強暴，丙○○
處有期徒刑伍年陸月；辛○○處有期徒刑伍年貳月。
    事  實
一、丙○○前因竊盜、販賣化學合成麻醉藥品安非他命案件，經
    法院分別判處有期徒刑8 月、5 年4 月確定，經定應執行刑
    為有期徒刑5 年10月，甫於民國92年5 月6 日假釋出監（迄
    95年5 月22日始縮刑期滿，假釋期間再犯本案，不構成累犯
    ）；辛○○亦曾於68年間，因竊盜案件，經法院判處有期徒
    刑5 月確定，而於69年6 月2 日執行完畢（不構成累犯）。
    詎均不知警惕，緣丙○○於94年1 月中旬某日，見桃園縣八
    德市大竹里12鄰竹高厝10之5 號附近有1 白鐵製水塔（甲○○所有）頗有價值，竟心生歹念欲加竊取，惟慮及該白鐵製
    水塔重量不輕，乃另邀辛○○同往行竊。辛○○應允後，2
    人即共同基於意圖為自己不法所有之犯意聯絡，於94年1 月
    22日中午12時許，由丙○○駕駛向不知情友人王金安借得之
    車牌號碼FN－4578號自用小貨車搭載辛○○前往上址，並一
    同下車將上開白鐵製水塔徒手推離至2 、30公尺遠之馬路上
    ，迨2 人欲將之搬至上開小貨車上載離之際，恰為返家之甲○○、乙○○父子發現而上前欲逮捕2 人。丙○○為求脫身
    ，竟撿起置於路邊之木棍朝甲○○、乙○○揮打，並對尾隨
    追補之乙○○有揮擊行為；辛○○欲逃離之際，亦與甲○○
    發生扭打而翻滾於地，辛○○除以拳頭揮擊甲○○，並隨手
    撿拾地上之石頭1 顆敲打甲○○手臂，而分別對甲○○、乙○○父子施以強暴行為。嗣經庚○及其他不知名鄰居出面幫
    忙，搶下丙○○任意揮擊之木棍，協力逮捕丙○○、辛○○
    2 人後，報警處理，始悉上情。
二、案經桃園縣政府警察局八德分局報告臺灣桃園地方法院檢察
    署檢察官偵查起訴。
    理  由
一、被告丙○○、辛○○均矢口否認上開犯行，被告丙○○辯稱
    ：係受第3 人「己○○」之託前往上址載運白鐵製水塔至臺
    北縣鶯歌鎮之「萬善堂」當金爐，純粹為了行善，並無竊盜
    之故意；被告辛○○則辯稱：僅受丙○○之邀前往搬東西，
    不知該白鐵製水塔為他人所有；被告2 人並均辯稱：其等當
    時僅有被打，並無打人之施暴行為云云。經查：
（一）被告2 人坦承有於上開時、地搬取甲○○所有白鐵製水塔
      之事實，核與證人甲○○、乙○○、庚○所證相符（見本
      院卷第93至115 頁），並有贓物認定保管單1 紙、現場
      照片6 張在卷可憑（見偵查卷第35、37至42頁），自屬真
      實。被告2 人雖均以無竊取他人白鐵製水塔之主觀犯意置
      辯，惟：
    １被告丙○○表示是受「己○○」之託前往搬取該白鐵製水
      塔，並稱「己○○」有與其同至現場，惟證人甲○○、乙○○均證稱其等自外返家，並未見到其他可疑人物或車輛
      ，現場僅見被告2 人（見本院卷第95頁；本院卷第10
      6 頁）。而被告丙○○稱其與「己○○」同在供奉「大代
      神」之廟宇當義工，然該廟宇究係在臺北縣鶯歌鎮○○○○路（見本院卷第55頁）或中正一路，亦先後陳述不一
      ，嗣始確認為「萬善堂」。又其原堅稱有名為「己○○」
      之人，並親筆書寫姓名供本院查詢（見本院卷第58頁）
      ，然後又改稱其妻陳錦鸞於94年8 、9 月間（依被告丙○○之戶籍資料所示，陳錦鸞並非丙○○之配偶，見本院卷
      第53頁之「個人戶籍資料查詢結果」）至監所接見時，
      曾告知「己○○」乃假名云云（見本院卷第44、72頁）
      ，非僅所稱陳錦鸞與其接見時間，於其在法庭上信誓旦旦
      有「己○○」其人之前，經本院調取監所接見紀錄，陳錦
      鸞接見丙○○時，亦完全未談及此事，有臺灣苗栗看守所
      檢送之接見明細表及陳錦鸞接見談話譯文各1 份在卷可稽
      （見本院卷第60至63頁），足認被告丙○○上開說詞，
      均非事實。證人甲○○、乙○○雖均證稱丙○○於事發現
      場，有表明是其友人要其去搬水塔（見本院卷第94、95
      頁；本院卷106 頁），被告丙○○之辯護人亦執此認被
      告丙○○說詞前後一致，堪以採信，惟證人甲○○亦證稱
      其追問丙○○之友人是何人，丙○○講不出來，其要丙○○找出該人或打電話聯絡，丙○○亦表示不知道，其一說
      要報警，被告2 人即跑掉（見本院卷第95頁），核與證
      人乙○○所證均相符（見本院卷第107 、110 頁），衡
      諸常情，倘確有「己○○」其人，被告丙○○於斯時應無
      避而不答之理，可見被告丙○○所稱「己○○」委其搬運
      之說，係為脫免刑責所為杜撰之詞，不足採信。況受人之
      託搬取他人物品，亦非當然不屬竊盜行為。被告丙○○於
      94年1 日22日之前，即曾前往查看過該白鐵製水塔之事實
      ，業經證人即甲○○鄰人子○○到庭證述甚詳，並稱其曾
      向丙○○表示要知會所有權人（見本院卷第67至70頁）
      ，雖被告2 人之辯護人均質疑證人子○○前後說詞有所齟
      齬，然被告丙○○已坦承其先前確有前往該址，並稱該次
      是去找甲○○溝通云云（見本院卷第103 、151 頁；本
      院卷第71頁），足認證人子○○所證非虛，僅是囿於年
      紀，記憶、表達能力欠佳而已，則甲○○既不認識「己○○」（見本院卷第103 頁），其先前亦未與丙○○會面
      ，被告丙○○卻在子○○已告誡之情形下，未經招呼即欲
      將白鐵製水塔搬上車，兼量被告丙○○已有如事實欄所示
      之竊盜紀錄，對此理應更加小心求證，卻逕自搬運白鐵製
      水塔，自與情理相違，足認被告丙○○主觀上有行竊之意
      。是被告丙○○之竊盜犯行，洵堪認定。
    ２被告辛○○雖亦辯稱不知情，表示是受丙○○之邀前往現
      場。然甲○○表示要報警之際，辛○○曾有逃跑之情事，
      業經證人甲○○到庭陳述甚詳（見本院卷第99頁），倘
      其確如其所述僅是前往幫忙搬運，而依證人甲○○、乙○○前開所證，其等於逮捕被告丙○○、辛○○之前，有詢
      問被告2 人搬運白鐵製水塔之目的而給予2 人答辯機會，
      則被告辛○○理應詳加解釋，而無逃跑之理，其捨此不為
      ，即有可疑。參酌被告辛○○事後一再辯稱其人自始至終
      均在小貨車上，並未下車云云（見本院卷第37、55、10
      4 頁；本院卷第72、74頁），非僅與證人甲○○、乙○○明確證稱其等返家時，見到辛○○在推白鐵製水塔上車
      ，並非在車上之事實相違（見本院卷第97、98、105 、
      109 頁），亦與被告丙○○於警詢時，供稱：被告辛○○
      與其將水塔搬到路邊，由被告辛○○顧水塔，其去開車之
      事實（見偵查卷第12頁），及被告辛○○己身於警詢時，
      供稱「丙○○將水塔搬到路上，他去開車要將水塔搬上車
      時，失主開車進來發現」（見偵查卷第15頁）等語不符，
      被告辛○○急於撇清參與搬運白鐵製水塔之事而故意為與
      事實不符之供詞，反足證其主觀上確實知悉斯時乃是在為
      竊盜犯行。則被告辛○○有參與本案竊盜犯行，亦堪認定
      。
    ３至被告丙○○、辛○○之辯護人，固均辯稱縱被告2 人有
      竊取甲○○所有之白鐵製水塔，所為亦僅屬竊盜未遂云云
      。惟依證人甲○○所證，被告2 人已將該白鐵製水塔搬離
      原放置處30公尺，且已要將之搬上小貨車（見本院卷第
      94、95、97頁）；證人乙○○亦證稱該白鐵製水塔原放置
      在豬舍門口，離案發時所在位置約有2 、30公尺遠（見本
      院卷第109 頁）；證人庚○則證稱其見到該白鐵製水塔
      在小貨車旁，與平日所見水塔放置之位置即甲○○豬舍旁
      不符（見本院卷第113 頁），顯見被告2 人已將該白鐵
      製水塔置於自己實力支配之下且已搬運相當距離，雖被告
      2 人為甲○○父子逮捕時，仍未離開現場，然被告2 人既
      已將上開白鐵製水塔移歸自己支配，自仍應成立竊盜既遂
      罪（最高法院17年上字第509 號、49年臺上字第939 號判
      例要旨參照）。至被告丙○○於本院審理時雖供稱該白鐵
      製水塔當時即放在路邊，其2 人完全未動（見本院卷第
      103 頁）；被告辛○○亦表示其完全未碰到該白鐵製水塔
      云云（見本院卷第104 頁），除與被告丙○○於警詢時
      ，自承與被告辛○○將水塔搬到路邊不符（見偵查卷第12
      頁），亦與前開現場照片所示白鐵製水塔位置及證人甲○○、乙○○、庚○前開所證不相符，均係卸責之詞，不足
      採信。被告2 人確有竊取甲○○所有白鐵製水塔既遂之事
      實，甚為明確。
（二）被告丙○○為脫免逮捕，持木棍揮打甲○○、乙○○父子
      ，利用甲○○、乙○○父子閃避之際趁機逃離，並對尾隨
      追捕之乙○○有揮擊行為，嗣鄰居庚○加入圍捕，丙○○
      仍持木棍欲加揮打，庚○自身後將木棍搶下，始合力將丙○○制伏，此時丙○○尚有以手揮擊庚○等情，分經證人
      甲○○（見本院卷第96、98、101 、102 頁）；證人乙○○（見本院卷第107 、108 頁）；證人庚○（見本院
      卷第112 、114 頁）到庭證述詳實，互核相符，並有扣
      案之木棍1 支可資佐證。被告丙○○雖不否認於逃跑時手
      持上開木棍（見本院卷第73頁），並辯稱是隨手拿起該
      木棍保護頭部云云（見偵查卷第12、71頁；本院卷第73
      頁），然非僅與證人甲○○、乙○○、庚○前開證詞有違
      ，該木棍經本院當庭測量，長約76.5公分，上有鐵釘數支
      （見本院卷第72頁），重量不輕，持之防衛顯有不便，
      所辯尚不足採。又被告辛○○欲逃離之際，先與甲○○發
      生扭打而翻滾於地，嗣除除以拳頭揮擊甲○○，並隨手撿
      拾地上之石頭1 顆敲打甲○○手臂等節，亦經證人甲○○
      證述明確（見本院卷第96、100 、102 頁），核與證人
      乙○○證稱由甲○○負責逮捕辛○○之情節相符（見本院
      卷第108 頁），被告辛○○之辯護人雖質疑甲○○說詞
      前後不一，且所稱石頭並未扣案云云，惟本案案發距甲○○到庭作證已有相當時間，兼之事發突然，發生時間甚為
      短暫，本難要求其就細微動作均能清楚記憶及描述，而路
      邊之石頭，比比皆是，既已滾落路邊，亦難要求被害人能
      清楚辨識何顆石頭為辛○○持以傷人之石頭。況施以強暴
      行為，本不以手持器具為必要，證人甲○○與被告並未相
      識，尚無任意杜撰此不實情節而自陷偽證刑責之必要，上
      開辯護人所提疑點尚不影響證人證詞之憑信性。至2 被告
      之辯護人雖另以本案無驗傷報告可證明被告丙○○、辛○○有施強暴行為，惟犯刑法第329 條之準強盜罪所實施之
      強暴行為，並不以使人受傷為必要（最高法院89年度臺上
      字第1322號判決要旨參照），且依證人甲○○、乙○○上
      開證詞，其等係因均有閃躲丙○○之木棍始未受傷，證人
      甲○○並稱與辛○○扭打過程有受傷，僅是未驗傷（見本
      院卷第96頁），證人庚○則證稱有見到被告丙○○持木
      棍「稍微打到乙○○右邊的肩膀」（見本院卷第112 頁
      ），審酌證人甲○○、乙○○既有閃躲而無大礙，未去就
      醫即未違常理，兼之不熟悉法律，亦難要求其等保全受傷
      之證據。是本案雖因甲○○受傷部分缺乏其他證據佐證而
      未認定被告2 人致甲○○成傷之事實，然不足據此反推證
      人甲○○、乙○○、庚○所證有何不實之處，亦不影響被
      告2 人於脫逃過程中對甲○○、乙○○施強暴行為之認定
      。
二、被告丙○○、辛○○犯竊盜罪，因脫免逮捕，而當場對甲○○、乙○○施以強暴之行為，均係犯刑法第329 條之準強盜
    罪，應依同法第328 條第1 項之規定論處。被告2 人就上開
    犯行，有犯意之聯絡及行為之分擔，均為共同正犯。爰審酌
    被告2 人為貪圖私利，竟竊取他人財物，復為脫免逮捕，而
    對被害人施以強暴行為，危害社會治安非輕，暨2 人犯罪手
    段、涉案情節輕重、所竊財物之價值約10,000元、均有如事
    實欄所載竊盜前科之素行及犯罪後否認犯行之態度等一切情
    狀，各量處如主文所示之刑。
據上論斷，應依刑事訴訟法第299 條第1 項前段，刑法第28條、
第329 條、第328 條第1 項，判決如主文。
本案經檢察官古慧珍到庭執行職務。
中    華    民    國    95    年    3     月    22    日
                      刑事第十庭審判長法  官  江德民
                                      法  官  蔡和憲
                                      法  官  許炎灶
以上正本證明與原本無異。
如不服本判決，應於判決送達後10日內向本院提出上訴狀（應附
繕本），上訴於臺灣高等法院。
                                      書記官  文巧雲
中    華    民    國    95    年    3     月    29    日
附論罪科刑依據之法條：刑法第328 條、第329 條。
中華民國刑法第328條
意圖為自己或第三人不法之所有，以強暴、脅迫、藥劑、催眠術
或他法，至使不能抗拒，而取他人之物或使其交付者，為強盜罪
，處五年以上有期徒刑。
以前項方法得財產上不法之利益或使第三人得之者，亦同。
犯強盜罪因而致人於死者，處死刑、無期徒刑或十年以上有期徒
刑；致重傷者，處無期徒刑或七年以上有期徒刑。
第一項及第二項之未遂犯罰之。
預備犯強盜罪者，處一年以下有期徒刑、拘役或三千元以下罰金
。
中華民國刑法第329條
(準強盜罪)
竊盜或搶奪，因防護贓物、脫免逮捕或湮滅罪證，而當場施以強
暴脅迫者，以強盜論。


司法院資訊處製作；財團法人民間司法改革基金會備份。
